【裁判字號】    99,台上,817
【裁判日期】    990210
【裁判案由】    違反毒品危害防制條例
【裁判全文】
最高法院刑事判決              九十九年度台上字第八一七號
上  訴  人  甲○○
選任辯護人  劉楷律師
上列上訴人因違反毒品危害防制條例案件，不服台灣高等法院中
華民國九十八年十二月三十一日第二審判決（九十八年度上訴字
第二九九七號，起訴案號：台灣桃園地方法院檢察署九十八年度
偵字第二一五四號），提起上訴，本院判決如下：
    主  文
上訴駁回。
    理  由
按刑事訴訟法第三百七十七條規定，上訴於第三審法院，非以判
決違背法令為理由，不得為之。是提起第三審上訴，應以原判決
違背法令為理由，係屬法定要件。如果上訴理由書狀並未依據卷
內訴訟資料，具體指摘原判決不適用何種法則或如何適用不當，
或所指摘原判決違法情事，顯與法律規定得為第三審上訴理由之
違法情形，不相適合時，均應認其上訴為違背法律上之程式，予
以駁回。本件上訴人甲○○上訴意旨略稱：毒品危害防制條例之
「持有」行為，因伴隨人身，必帶有「運輸」之行為，該條例既
將「持有」與「運輸」分別處罰，「運輸」之法定刑復遠重於「
持有」，必有二者區別之處。依上開條例第二條第一項及司法院
釋字第四七六號解釋，可知「持有」與「施用」僅一己身體等法
益受損，「運輸」行為因有助於毒品之擴散流竄，導致多數人生
命、身體及社會、國家法益受害，故與「製造」、「販賣」等行
為同列而科以重典。持有行為雖不免伴隨運輸，然究該當於上開
條例「持有」抑「運輸」之構成要件，應考量是否有助於毒品之
擴散，若其目的係為他人轉運輸送，因具社會危害性，固應論以
「運輸」，如僅為供己使用之單純持有，因其侵害法益較為輕微
，僅能論以「持有」，除其行為合於其他規定之處罰外，要無「
運輸」罪責之可言。懲治走私條例之立法目的在於管制進口之物
品，其所稱「運輸」僅限於國境間之運輸轉送行為，亦不處罰持
有，與毒品危害防制條例「運輸」即包含「運送」，且另處罰「
持有」有別。本件查獲之第三級毒品愷他命僅一五四‧六四公克
，純度僅三四‧四四％，純質淨重五七‧九公克，上訴人亦有吸
食愷他命之陽性反應，顯見扣案愷他命係供上訴人一己使用，則
依前揭說明，應屬「持有」第三級毒品，原判決竟論以運輸第三
級毒品罪，適用法則顯有不當，且就上訴人所主張是否構成「運
輸」或「持有」毒品罪行之爭點，恝置不論，亦未說明有何不予
採信之理由，同有判決不備理由之違法云云。
惟查：原判決綜合全案證據資料，本於事實審法院職權推理之作
用，認定上訴人確有在中國大陸廣東省珠海地區將愷他命（即Ke
tamine，俗稱Ｋ他命）藏放在其所穿休閒鞋鞋底（四小包合計淨
重一五四‧六四公克），而運輸入境之犯行。因而撤銷第一審之
判決，依想像競合犯從一重改判論處上訴人運輸第三級毒品罪刑
（處有期徒刑四年），已詳細說明其採證認事之理由。所為論斷
，亦俱有卷證資料可資覆按。且查：毒品危害防制條例所規定之
持有毒品罪，係指無運輸或販賣之意圖，單純持有毒品者而言，
並非謂凡零星挾帶或短途持送毒品者，不問其犯意如何概論以持
有毒品之罪（司法院院解字第三五四一號、第三八五三號解釋參
照）。又運輸不以為他人輸送為必要，為自己輸送者亦包括在內
。第三級毒品愷他命為管制進出口物品，自國外私自運輸該毒品
入境，目的縱係為供自己施用，然其既有私自運輸之犯意，除犯
私運管制物品進口罪外，尚應同時成立運輸第三級毒品罪。原審
本此見解，對上訴人前揭犯行，依想像競合犯之規定，從一重之
運輸第三級毒品罪處斷，並詳加論列上訴人所為，係構成前開犯
罪之理由（見原判決第五頁第一行至次頁第三行），要無適用法
則不當或判決理由不備之可言。上訴意旨，就原判決已明白論斷
之事項，徒以扣案之愷他命僅供上訴人一己施用，應係單純持有
而非運輸云云，據以指摘原判決違法，係以片面主觀之自我說詞
，再漫為事實之爭執，依首開說明，自非適法之第三審上訴理由
。其上訴違背法律上之程式，應予駁回。
據上論結，應依刑事訴訟法第三百九十五條前段，判決如主文。
中    華    民    國  九十九  年    二    月    十    日
                      最高法院刑事第六庭
                          審判長法官  謝  俊  雄
                                法官  陳  世  雄
                                法官  魏  新  和
                                法官  吳  信  銘
                                法官  徐  文  亮
本件正本證明與原本無異
                                      書  記  官
中    華    民    國  九十九  年    二    月   十一   日
                                                      K

司法院資訊處製作；財團法人民間司法改革基金會備份。
